臺灣基隆地方法院行政訴訟判決
111年度交字第84號
原      告  方聖德  

被      告  交通部公路總局臺北市區監理所

代  表  人  江澍人  
訴訟代理人  吳孟娟  
上列當事人間交通裁決事件，原告不服被告民國111年6月8日北
市監基裁字第25-RB0000000號裁決，提起行政訴訟，本院判決如
下：
    主　文
原告之訴駁回。
訴訟費用新臺幣參佰元由原告負擔。
    事實及理由
一、程序事項：
    按交通裁決事件之裁判，得不經言詞辯論為之，行政訴訟法
    第237條之7定有明文。本件係因原告不服被告依道路交通管
    理處罰條例第35條第3項、第67條第2項規定所為民國111年6
    月8日北市監基裁字第25-RB0000000號裁決書（下稱原處分
    ），就裁處其罰鍰新臺幣（下同）120,000元、吊銷其駕駛
    執照並應參加道路交通安全講習等之裁罰中，有關罰鍰及吊
    銷駕駛執照部分提起撤銷訴訟，屬交通裁決事件之裁判，依
    前揭規定，爰不經言詞辯論，逕行裁判，合先敘明。
二、事實概要：
　　原告前於108年12月5日上午5時許，駕駛車牌號碼0000-00號
    自用小客車（下稱系爭車輛）行經臺北市文山區基隆路4段
    與汀州路4段交岔路口處為警攔檢，經施以呼氣酒精濃度測
    試之檢定後，查獲原告有「酒後駕車，經酒測值為0.41MG/L
    」之違規行為，而由臺北市政府警察局保安警察大隊第二中
    隊員警當場開立臺北市政府警察局108年12月5日北市警交字
    第AFV368440號舉發違反道路交通管理事件通知單（下稱前
    舉發單），嗣移送臺北市交通事件裁決處後，仍經認其有「
    汽機車駕駛人酒精濃度超過規定標準（0.4-0.55(未含)）」
    之違規，而以109年3月20日北市裁催字第22-AFV368440號違
    反道路交通管理事件裁決書（下稱前處分）裁處原告繳送駕
    駛執照吊扣24個月並應參加道路交通安全講習；前開違規行
    為同經移送臺灣臺北地方檢察署後，由該署檢察官偵查後，
    以其確有呼氣酒精濃度逾法定標準之犯罪事實，而以109年
    度偵字第682號予以緩起訴處分。原告於前揭經警施以呼氣
    酒精濃度測試之檢定後5年內之111年3月13日下午2時30分許
    ，駕駛系爭車輛行經基隆市○○區○○路0號前，與訴外人鄭善
    文駕駛之車牌號碼000-0000號普通重型機車發生碰撞，經基
    隆市警察局第二分局（下稱舉發機關）員警據報後到場處理
    ，並對道路交通事故肇事人施以呼氣酒精濃度測試，於同日
    下午3時2分許測得原告吐氣酒精濃度為每公升0.21毫克，員
    警乃以原告有「酒後駕駛車輛肇事未致人受傷，經測試值為
    0.21mg/L」之違規行為，隨即對原告掣開基隆市警察局111
    年3月13日基警交字第RB0000000號舉發違反道路交通管理事
    件通知單（下稱系爭舉發單）予以舉發，並記載應到案日期
    為111年4月12日。至原告涉嫌公共危險之刑事犯罪部分，經
    警移送臺灣基隆地方檢察署檢察官偵查後，以其呼氣酒精濃
    度測試未達刑法規定之每公升0.25毫克標準，且雖未能完成
    平衡動作檢測，但無積極證據證明其於駕駛當時已處於不能
    安全駕駛狀態為由，而以111年度偵字第2452號為不起訴處
    分。惟舉發機關移送被告後，被告審認原告尚有前處分之違
    規事實，乃認其有「汽機車駕駛人駕駛汽機車，於5年內酒
    精濃度超過規定標準第2次」之違規事實，而於111年6月8日
    以原處分裁處原告罰鍰120,000元，吊銷駕駛執照，並應參
    加道路交通安全講習。原處分於111年6月9日送達原告後，
    原告對罰鍰及吊銷駕駛執照部分不服，乃於同年月20日向本
    院提起本件行政訴訟。
三、原告起訴主張：伊並未刻意喝酒開車，且本次呼氣酒精濃度
    測試超標部分業經認定無罪，可見伊並無危險駕駛；況伊因
    本身B型肝炎帶原，又有服用精神藥物，均可能導致酒精代
    謝較弱。再以伊現在失業中，無力支付罰鍰，且駕駛執照攸
    關求職打工所需，如經吊銷將影響生計等語。並聲明撤銷或
    減輕原處分有關罰鍰部分，及撤銷吊銷駕駛執照之處分部分
    。
四、被告則以：原告本次經呼氣酒精濃度測試已逾法定標準，且
    前處分所示之違規迄本次遭查獲未逾5年，舉發及裁處均無
    違誤。被告依道路交通管理處罰條例第35條第3項、第67條
    第2項之規定以原處分對原告予以裁罰，洵屬有據。綜上所
    述，本件原告之訴為無理由等語置辯。並聲明：原告之訴駁
    回。
五、本院之判斷：
　㈠按汽機車駕駛人，駕駛汽機車經測試檢定有下列情形之一，
    機車駕駛人處15,000元以上90,000元以下罰鍰，汽車駕駛人
    處30,000元以上120,000元以下罰鍰，並均當場移置保管該
    汽機車及吊扣其駕駛執照1年至2年；附載未滿12歲兒童或因
    而肇事致人受傷者，並吊扣其駕駛執照2年至4年；致人重傷
    或死亡者，吊銷其駕駛執照，並不得再考領：酒精濃度超
    過規定標準。道路交通管理處罰條例108年3月26日修正條文
    施行之日起，汽機車駕駛人於5年內第2次違反第1項規定者
    ，依其駕駛車輛分別依第1項所定罰鍰最高額處罰之，第3次
    以上者按前次違反本項所處罰鍰金額加罰90,000元，並均應
    當場移置保管該汽機車、吊銷其駕駛執照及施以道路交通安
    全講習；如肇事致人重傷或死亡者，吊銷其駕駛執照，並不
    得再考領。汽車駕駛人，曾依第29條第4項、第30條第3項、
    第35條第3項前段、第4項前段、第43條第2項、第3項、第45
    條第3項、第61條第1項第3款、第4款後段、第62條第4項前
    段規定吊銷駕駛執照者，3年內不得考領駕駛執照。道路交
    通管理處罰條例第35條第1項第1款及第3項、第67條第2項分
    別定有明文。再按汽車駕駛人有下列情形之一者，不得駕車
    ：飲用酒類或其他類似物後其吐氣所含酒精濃度達每公升0
    .15毫克或血液中酒精濃度達0.03%以上，道路交通安全規則
    第114條第2款同有明定；是吐氣所含酒精濃度之法定標準即
    為每公升0.15毫克。
　㈡原告於前處分所示時、地經警施以呼氣酒精濃度測試逾法定
    標準，又於原處分所示時、地再次經警施以呼氣酒精濃度測
    試仍有逾法定標準之情形，暨歷次經警舉發、檢察官偵查乃
    至原處分作成迄原告向本院提起本件訴訟等節，業經本院調
    取臺灣基隆地方檢察署111年度偵字第2452號卷、臺灣臺北
    地方檢察署109年度偵字第682號卷核閱無訛（均經當庭提示
    兩造），並有卷附前處分暨送達證書、原處分暨送達證書、
    前舉發單暨呼氣酒精濃度測定紀錄紙、系爭舉發單暨呼氣酒
    精濃度測定紀錄表紙、舉發機關111年6月7日基警二分五字
    第1110208710號函、原告行政訴訟起訴狀上本院收文章戳等
    證據存卷可稽，是本件相關事實均無可疑，已可認定。是原
    告於108年12月5日、111年3月13日2次（2次施測之時間間距
    未逾5年）經警施以呼氣酒精濃度測試之結果均逾每公升0.1
    5毫克之法定標準，實殆無可疑。
　㈢原告雖執上詞置辯，惟希求撤銷之處分內容與法律明文已有
    扞格，已難遽認；且觀諸前開說明，被告依照法律之明文僅
    能作成原處分所臚列之各項裁罰，並無自行裁量之空間，是
    原告訴請撤銷或減輕罰鍰，及請求撤銷吊銷駕照之處分，均
    於法無據，自不可採。
　㈣至原告主張其有B型肝炎帶原，又服用精神藥物，可能影響其
    酒精代謝等語，然除空言主張外，並未提出任何證據足以證
    明上開疾患及其施用之藥物會影響呼氣酒精測試之正確性，
    則其主張是否屬實，即無從證明而難以憑信。
　㈤原告固又主張其本次經警查獲後，已受無罪之認定等語，然
    徵諸其所指，即本院調取之臺灣基隆地方檢察署111年度偵
    字第2452號偵查卷宗所示之偵查情形暨結果；但刑法所指公
    共危險罪，其法定標準為吐氣所含酒精濃度達每公升0.25毫
    克（中華民國刑法第185條之3第1項第1款參照），與道路交
    通管理處罰條例、道路交通安全規則所訂法定標準為吐氣所
    含酒精濃度每公升0.15毫克之間，本有刑罰與行政罰標準不
    同之差別，不能混為一談。換言之，縱使未及刑法公共危險
    罪所定標準，仍有可能構成行政違章行為，原告於原處分所
    示時間經警施以呼氣酒精測試後之結果，雖經檢察官認為不
    構成犯罪而予以不起訴處分，但不因而即表示其無違反交通
    法令。原告執此主張，顯有誤會，自非可採。
　㈥原告雖又主張其因工作求職維生所需，請求免予吊銷駕駛執
    照，又因現無工作，無力繳納高額罰鍰等語，但其主張有違
    法令明文，已如前述，且此部分主張亦非得以免予舉發之理
    由，同無可採。　　
六、綜上所述，原告駕駛系爭車輛有於上揭時間、地點確有「汽
    機車駕駛人駕駛汽機車，於5年內酒精濃度超過規定標準第2
    次」之違規行為，被告依法裁處，並無違誤。原告以前述理
    由訴請撤銷原處分，均無理由，應予駁回。
七、本件判決基礎已經明確，兩造其餘的攻擊防禦方法及訴訟資
    料經本院斟酌後，核與判決結果不生影響，無一一論述及調
    查之必要，一併說明。
八、本件第一審訴訟費用計為300元，應由原告負擔，爰確定第
    一審訴訟費用額如主文第2項所示。
據上論結，本件原告之訴為無理由，依行政訴訟法第98條第1項
前段、第237條之7、第237條之8第1項，判決如主文。
中　　華　　民　　國　　111 　年　　12　　月　　9 　　日
                  行政訴訟庭　法　官　李謀榮
以上正本係照原本作成。
如不服本判決，應於判決送達後20日內，向本院提出上訴狀並表
明上訴理由（原判決所違背之法令及其具體內容或依訴訟資料可
認為原判決有違背法令之具體事實），其未載明上訴理由者，應
於提出上訴後20日內向本院補提理由書（上訴狀及上訴理由書均
須按他造人數附繕本，如未按期補提上訴理由書，則逕予駁回上
訴），並應繳納上訴裁判費新臺幣750元。
中　　華　　民　　國　　111 　年　　12　　月　　9 　　日
                              書記官　顏培容